臺灣高等法院刑事判決　　　　　　　　　　　　　　九十一年度上易字第三六六號
　　上　訴　人
　　即　被　告　甲○○
右上訴人即被告因竊盜案件，不服臺灣台北地方法院八十九年度易字第六五九號，中
華民國九十年十一月三十日第一審判決（起訴案號：臺灣台北地方法院檢察署八十九
年度偵字第八○五號）提起上訴，本院判決如左：
    主  文
原判決撤銷。
甲○○無罪。
    理  由
一、公訴意旨以：上訴人即被告甲○○（下稱被告）於八十八年十一月二十三日上午
    七時前某時，意圖為自己不法之所有，在台北市○○○路九十巷三號前，竊取乙
    ○○所有車牌號碼ＤＪＹ─二二０號之機車一輛，得手後供己騎用代步，迄於八
    十八年十二月二十六日二十一時許，騎用上開機車搭載不知情之楊淑貞行經台北
    市大同區○○○路與昌吉街口時，為警臨檢查獲。因認被告涉有竊盜罪嫌云云。
二、按犯罪事實應依證據認定之，無證據不得推定其犯罪事實，刑事訴訟法第一百五
    十四條定有明文。復按刑事訴訟法上所謂認定犯罪事實之證據，係指足以認定被
    告確有犯罪行為之積極證據而言，該項證據自須適合於被告犯罪事實之認定者，
    始得採為斷罪資料；又事實之認定，應憑證據，如未能發現相當證據，或證據不
    足以證明，自不能以推測或擬制之方法，以為裁判基礎；又認定犯罪事實應依證
    據，為刑事訴訟法所明定，故被告否認犯罪事實所持之辯解，縱屬不能成立，仍
    非有積極證據足以證明其犯罪行為，不能遽為有罪之認定。最高法院二十九年上
    字第三一○五號、四十年台上字第八六號、三十年上字第一八三一號分別著有判
    例可資參照。
三、訊據被告就其於八十八年十二月二十六日二十一時許，騎用ＤＪＹ─二二０號機
    車搭載楊淑貞行經台北市大同區○○○路與昌吉街口時，為警查獲之事實部分固
    不諱言，惟堅決否認有何竊盜犯行，辯稱：上開機車係其於八十八年十二月二十
    六日晚間八時許，在台北縣中和市○○路附近，向友人路涵嬴借得騎用，該車並
    非其竊取等語。
四、公訴人認被告涉有竊盜罪嫌無非以被害人乙○○供述其所有之ＤＪＹ─二二０號
    機車於八十八年十一月二十三日上午七時，在台北市○○○路九十巷三號前，發
    現失竊等語，佐以被告未能供出路涵嬴之年籍、住所，而檢察官依職權查詢內政
    部戶役政資料之結果，亦查無路涵嬴其人之資料，為其主要論據。
五、然查：
（一）被害人乙○○雖於警訊中供稱述其所有之ＤＪＹ─二二０號機車於八十八年十
      一月二十三日上午七時，在台北市○○○路九十巷三號前發現失竊等語，惟查
      被害人此部分之供述，於法僅足供被害人所有之前述機車曾遭竊之證明，究該
      車是否被告所竊取，被害人此部分之供述，尚非適合之證明，合先敘明。
（二）被告雖於警訊、檢察官偵查、原審審理、本院調查、審理時均供稱前述ＤＪＹ
      ─二二０號機車係其於八十八年十二月二十六日向友人路涵嬴借用云云，惟查
      ，路涵嬴（六十年一月二日生，身分證統一編號：Ｚ000000000）已
      於八十八年十二月八日下午八時三十七分死亡之事實，此有臺灣板橋地方法院
      八十七訴字第八七五號判決、臺灣板橋地方法院檢察署檢察官八十九偵字第五
      七七四號不起訴處分書在卷可參，路涵嬴既已於八十八年十二月八日下午八時
      三十七分死亡，則被告焉有可能於八十八年十二月二十六日向路涵嬴借得前述
      機車，被告此部分之所辯，顯非事實，而無可採信。
（三）被告另於原審訊問時辯稱其係因向警察問路始被查獲云云，惟證人即本件查獲
      之員警巫培真原審九十年十一月十六日審理時到庭證稱：「當天我們從延平北
      路後面，被告一直騎車，一路過濾車號，我看車號，電腦顯示被告所騎的是贓
      車，我們就直接超到被告前面，把他攔下來，並非被告向我們問路」等語（見
      原審卷第八十九頁、第九十頁）；雖另證人即被告事實上之配偶楊淑貞於原審
      九十年十月二十六日訊問時亦到庭證稱其等確係主動向警方問路云云（見原審
      卷第七十四頁），惟查，證人楊淑貞既係被告事實上之配偶，且其證述之內容
      與證人即查獲警員巫培真所證詞者，顯不相符，證人楊淑貞此部分所供顯係迴
      護被告之詞，並無足採；益證被告此部分所辯，亦不足採信。
（四）被告前述所辯，縱均非事實而不足採信，惟查本件客觀之事證僅係被告於八十
      八年十二月二十六日二十一時許，騎用ＤＪＹ─二二０號機車搭載楊淑貞行經
      台北市大同區○○○路與昌吉街口時為警查獲一端，雖ＤＪＹ─二二０號機車
      係被害人失竊之物，而係贓物，然占有贓物之原因有多端，舉凡故買、寄藏、
      收受贓物、搶奪、強盜等，事理上均非無可能，是於法自不得獨執被告於八十
      八年十二月二十六日二十一時許，在台北市大同區○○○路與昌吉街口時，為
      警查獲其騎乘被害人所有而失竊之ＤＪＹ─二二０號機車一節，即遽認被害人
      所有之前述號機車，定係被告於被害人失竊之台北市○○○路九十巷三號前所
      竊取。
（五）此外復查無其他積極證據，足資證明被害人所有之前述號機車，係被告於八十
      八年十一月二十三日上午七時前某時，在台北市○○○路九十巷三號前所竊取
      。本件既不能證明被告犯竊盜罪，於法即應為其無罪之諭知。
六、原審未予詳究，即遽為被告有罪之認定，並為科刑，顯有未洽。被告上訴意旨，
    否認涉犯竊盜罪，而指摘原判決不當，求予撤銷改判，非無理由，自應由本院將
    原判決撤銷，另為被告無罪之諭知。
七、至被告是否另涉贓物罪嫌，應另由檢察官依法偵查，亦此敘明。
據上論斷，應依刑事訴訟法第三百六十九條第一項前段、第三百六十四條、第三百零
一條第一項判決如主文。
本案經檢察官鄭龍照到庭執行職務。
中      華      民      國      九十一      年      三    月    十九    日
                              臺灣高等法院刑事第十庭
                                  審判長法  官  溫  耀  源
                                        法  官  何  菁  莪
                                        法  官  林  銓  正
右正本證明與原本無異。
不得上訴。
                                        書記官  陳  菊  珍
中      華      民      國      九十一      年      三    月    二十    日
